【裁判字號】    97,消債更,869
【裁判日期】    971028
【裁判案由】    更生事件
【裁判全文】
臺灣臺南地方法院民事裁定           97年度消債更字第869號
聲請人即
債  務  人  甲○○
代  理  人  王燕玲  律師
上列當事人因消費者債務清理事件聲請更生，本院裁定如下：
    主  文
債務人甲○○自民國九十七年十月二十八日十二時起開始更生程
序。
    理  由
一、按債務人不能清償債務或有不能清償之虞，且無擔保或無優
    先權之債務總額未逾新臺幣（下同）1,200 萬元者，於法院
    裁定開始清算程序或宣告破產前，得向法院聲請更生。法院
    開始更生程序之裁定，應載明其年、月、日、時，並即時發
    生效力，消費者債務清理條例第3條、第42條第1項、第45條
    第1 項定有明文。又按債務人對於金融機構因消費借貸、自
    用住宅借款、信用卡或現金卡契約而負債務，在聲請更生或
    清算前，應提出債權人清冊，以書面向最大債權金融機構請
    求協商債務清償方案，並表明共同協商之意旨，債務人與金
    融機構協商成立者，不得聲請更生或清算，但因不可歸責於
    己之事由，致履行顯有重大困難者，不在此限，消費者債務
    清理條例第151條第1、5項亦定有明文。
二、本件聲請意旨略以：聲請人即債務人甲○○現任職太子公寓
    大廈管理維護股份有限公司清潔工，每月薪資約18,000元，
    除此薪資收入外，僅有小貨車1輛及三星科技股票24股，然
    累積債務總金額已達1,192,942元，前曾依照中華民國銀行
    公會會員辦理消費金融案件無擔保債務協商機制，與債權人
    台新國際商業銀行等12家銀行成立協商，每月應還款金額為
    20,052元，然協商當時債務人每月固定收入僅18,000元，所
    兼職之保險業務每年收入僅約4萬元，於民國（下同）95年
    協商當時，因銀行未考量債務人之收入，所定金額非債務人
    所能負擔，亦使債務人無法維持最低基本生活，有不可歸責
    於己致履行協商條件顯有重大困難之事由，符合消費者債務
    清理條例第3條、第151條第5項但書之規定，爰依上開規定
    ，提出財產及收入狀況說明書、債權人清冊、債務人清冊，
    聲請更生等語。
三、經查：
(一)債務人主張其現任職太子公寓大廈管理維護股份有限公司清
    潔工，每月薪資約19,000元，除此薪資收入外，僅有小貨車
    1 輛及三星科技股票24股，業據提出財政部臺灣省南區國稅
    局95、96年度綜合所得稅各類所得資料清單、財產歸屬資料
    清單及97年3月至5月薪資單各1份為證，並經本院調取債務
    人之郵政、勞、健保及集保資料、稅務電子閘門財產所得調
    件明細表在卷可稽，堪認債務人確已達不能清償債務之程度
    。又債務人無擔保或無優先權之債務總額亦確實未逾1,200
    萬元等情，亦有財團法人金融聯合徵信中心當事人綜合信用
    報告書在卷可憑。另債務人前未曾經法院宣告清算程序或宣
    告破產，且未曾依消費者債務清理條例或破產法之規定而受
    刑之宣告等情，亦有本院民事紀錄科查詢表、臺灣高等法院
    被告前案紀錄表在卷可憑。
(二)而債務人雖曾於消費者債務清理條例施行前，與各債權銀行
    就無擔保債務成立協商，約定自95年6月起，分80期，每月
    償還20,052元等情，有協議書附卷可按。然協商當時債務人
    每月固定收入僅18,000元，姑不論債務人仍須有每月最低之
    基本生活費用支出，縱所得悉數用以履行協商條件仍有不足
    ，如債務人向其他人借貸來償還對債權銀行之協商債務，僅
    是債務人將債權銀行之債務轉對其他人，無法謀求債務人得
    因履行協商條件，使其債務獲得解決而有更生之機會，若係
    依賴其他親友贈與金錢，其終非經常性之所得，自無從期其
    藉此而得繼續履行協商條件，況債務人與債權銀行成立協商
    ，常係因其為債務人，在協商中已居於弱勢地位，為求能因
    協商而獲得較佳之清償條件，而不得不基於債權銀行之要求
    與之成立協商，然債務人當時每月固定之收入已不敷清償其
    協商款項，顯不能期待其能依協商條件為履行，其主張係因
    不可歸責於己之事由，致履行上開協議顯有重大困難，堪予
    採信。
四、綜上所述，債務人僅係一般消費者，並未從事營業，其已達
    不能清償債務或有不能清償之虞之程度，其中無擔保或無優
    先權之債務，在1,200 萬元以下，之前雖與各債權銀行達成
    協議，但因不可歸責於己之事由，致履行上開協議顯有重大
    困難，且未經法院裁定開始清算程序或宣告破產，又查無消
    費者債務清理條例第6條第3項、第8 條或第46條各款所定駁
    回更生聲請之事由存在，則債務人聲請更生，應屬有據，爰
    裁定如主文。
中    華    民    國    97    年    10    月    28    日
                  民事第三庭  法  官  高榮宏
以上正本係照原本作成。
本裁定不得抗告。
中    華    民    國    97    年    10    月    28    日
                              書記官  陳淑芬


司法院資訊處製作；財團法人民間司法改革基金會備份。
